【裁判字號】    92,重上更(一),118
【裁判日期】    920826
【裁判案由】    傷害
【裁判全文】
臺灣高等法院臺中分院刑事判決              九十二年度重上更(一)字第一一八號
    上  訴  人  臺灣臺中地方法院檢察署檢察官
    上  訴  人
    即  被  告  戊○○
    指定辯護人  本院公設辯護人  丁○○
右上訴人，因被告傷害案件，不服臺灣臺中地方法院八十八年易字第一三四號，中華
民國八十八年四月九日第一審判決（起訴案號：臺灣臺中地方法院檢察署八十七年度
偵字第二二二二七號），提起上訴，經本院判決後，由最高法院發回審理，本院判決
如左：
    主  文
原判決撤銷。
戊○○共同傷害人之身體，因而致人於重傷，處有期徒刑參年貳月。
    事  實
一、戊○○於民國（下同）八十七年七月十日凌晨二時許，在台中市○○○路與四維
    街口（黃金眼ＰＵＢ）附近，因騎乘機車與人發生擦撞糾紛，與乙○○（嗣於八
    十七年十二月七日改名為丙○○）及其友人發生爭執，並進而互毆，戊○○不敵
    逃跑，隨即召來不詳姓名年籍七、八位成年人，折返現場，共同基於傷害之犯意
    聯絡，分持長刀（西瓜刀）、棍棒等物毆擊丙○○，戊○○等人客觀上有認識且
    能預見，以棍棒毆擊人之身體頭部，將使人身體之脆弱耳朵部位受害，聽力恐遭
    到損害，猶夥同該等七、八位成年人共同毆擊丙○○，致使丙○○受有左耳挫傷
    、左耳外聽道撕裂傷、擦傷、背部肌肉裂傷等傷害，丙○○之左耳聽力減損一百
    分貝以上，造成左側感音性聽力障礙，左耳之聽能毀敗喪失，達於重傷程度。
二、案經丙○○訴由臺中市警察局第一分局報請臺灣臺中地方法院檢察署檢察官偵查
    起訴。
    理  由
一、訊據上訴人即被告（下稱被告）戊○○，固坦承於上開時地，因騎乘機車與人發
    生擦撞糾紛，與告訴人丙○○等人發生爭執打架之情事，惟矢口否認有上開犯行
    ，並先後辯稱：當時是告訴人丙○○車上，約有三、四人下車，拿棍棒圍毆其一
    人，其搭計程車逃跑後，翌日上午折返現場欲騎回機車時，發現機車已遭騎走，
    其前往警局報案，始被誣指係行兇之人，況據其所知悉被害人應係與他人打架才
    受傷云云。惟查：
(一)被告戊○○共同傷害告訴人丙○○，並造成告訴人致重傷之犯罪事實，業據告訴
    人丙○○於警訊、偵查、原審及本院前審指訴甚詳，並有告訴人驗傷診斷證明書
    附卷可稽。又證人吳經綸於原審八十八年三月二十六日審理時證稱「我看到一群
    人拿刀，我本來在錢櫃，乙○○找我說他被人打傷，我到那邊時看到一群人，其
    中有被告戊○○，他們衝出來，有拿長刀，約有十多支，和棍子，我先躲進車子
    ，之後開走，再回來時看到乙○○全身是血，我就把他送醫，戊○○有拿刀，和
    其他人一起毆打乙○○」等語在卷（參見原審卷四八、四九頁），依渠所證述案
    發當時之情節，核與告訴人於八十七年十月三十日在檢察官偵訊時指訴相符。況
    且，依告訴人傷痕係為左耳挫傷、左耳外聽道撕裂傷、背部肌肉裂傷等情以觀，
    上開傷痕應非僅係徒手毆打所能造成，顯見告訴人及證人吳經綸證稱被告等人係
    以刀棍等物毆傷告訴人等情，符合客觀顯示之事實，自堪採信，是被告上開空口
    所辯，是否可信，甚有可疑。
(二)被告於案發後偵查中先後供稱「我之後到現場要牽我留在現場的機車，結果我機
    車不見了」、「（此次衝突，你有無受傷）有，我背部腫起來，但我未受傷」、
    「我是在舞廳前被他打後，我就回家去了」云云（參見偵查卷十七、二一頁、三
    十頁背面），又於原審時供稱「我發現機車被騎走，隔天我去報警」、「乙○○
    將機車騎走後，我就離開現場，張再回去被砍傷時我不在場」云云（參見原審卷
    十三、十四頁），復於提起上訴時載稱「被告遭對方三、四人以棒球棍圍毆，渠
    等圍毆被告後，當場將告訴人（應係被告之誤）之機車騎走，被告不得已而搭乘
    計程車回家」云云（參見本院上訴卷九頁背面），前後顯非一致，是被告於案發
    凌晨衝突時，如未再折返現場，如何知悉其機車已不在現場。被告於本院更審時
    雖辯稱其於案發時並未折返現場，係翌日上午始再返回現場欲騎機車乙節，並無
    客觀證據提出，亦無法舉出證人以供查證。而被告於偵查中帶同證人陳建偉到庭
    證稱：「我是保全人員‧‧‧我見戊○○被三個人打，有人拿鋁棒要敲戊○○‧
    ‧‧其他我即未看到」云云（參見偵查卷二三頁背面），另於原審時帶同證人吳
    進興到庭證稱：「我是站大門警衛‧‧‧乙○○他們四個人從黃金眼ＰＵＢ出來
    ，我看到乙○○和另二人打戊○○一人‧‧‧戊○○跑走後可能是攔計程車走的
    ‧‧‧之後的情形我就不清楚了」云云（參見原審卷二二、二三頁），兩位證人
    皆僅看見前段雙方互毆之當時情形，渠等證言自難遽為被告上開辯稱之有利認定
    ，是依上各情，告訴人及證人吳經綸指稱被告於當日凌晨有折返現場，堪予採取
    ，被告空口辯稱當時凌晨其未再折返現場云云，核係卸責之詞，難以採信，則被
    告辯稱其於翌日上午有再折返現場，因未看見機車即去警局報案云云，縱然屬實
    ，亦難據為被告並未共同傷害告訴人致重傷之有利認定。再者，被告在原審時供
    承：「乙○○他們打電話到我家，我才承認有砍他，但我實際上沒做這事」云云
    （參見原審卷三五頁），而證人即台中市警察局第一分局警員余健章於原審時證
    稱：伊確曾在警察局內親聞被告與告訴人雙方在談和解之事，和解金額伊不清楚
    等語（參見原審卷二一頁背面），此與告訴人及伊父甲○○於偵審中一再供陳：
    被告於案發後曾與伊等在警察局談和解之事，亦屬相符，佐以被告於偵查中所供
    承「（為何未到警局製作筆錄）我有到警局，警察給我二個月時間查明本案，當
    時並未製作筆錄」等情（參見偵查卷十七頁），倘被告未有共同傷害告訴人之情
    事，衡情應無願與告訴人商談和解之必要，且倘若被告未曾參與共同傷害犯行，
    焉會在告訴人打電話到其住家時「承認有砍」告訴人？在在與常情，難以吻合，
    是被告上開辯稱之詞，核與客觀事證不符，礙難採信。
(三)告訴人於八十七年八月二十七日至台中榮民總醫院耳鼻喉科門診，接受聽力檢查
    ，檢查結果為左側感音性聽力障礙，聽力損失，左耳為一百分貝以上之情事，有
    該診斷證明書二紙及聽力檢查表等件在卷足稽（參見偵查卷八頁，原審卷二六至
    三二頁），證人即診斷醫師庚○○，於本院更審時證稱「第二次是在門診看的，
    是王仲祺醫生看的，是我後來重印一張王醫生的診斷書給他病患，該病患說他的
    診斷書被檢察官拿去了，他需要一張所以我才再印給他的‧‧‧五十五分貝則是
    我們補助助聽器的標準‧‧‧而殘障的鑑定有不同的等級，我們以五十五分貝至
    七十分貝為輕度，七十至九十分貝算是重度‧‧‧這應該說是如果一百十分貝以
    上聽不到就算是全聾了」等語（參見本院更審卷五六頁），嗣本院囑託行政院國
    軍退除役官兵輔導委員會臺中榮民總醫院鑑定之結果，亦認定「但依據政府的殘
    障鑑定手冊，需優耳聽力損失亦達九十分貝方為重度聽障」、「於九十二年七月
    十五日患者追蹤鑑定聽力變化，經純音聽力檢查及聽覺腦幹檢查結果顯示左耳仍
    有感音性聽力障礙，聽力損失一百分貝以上」（參見本院更審卷六五、六八頁）
  ，佐以本院九十二年上易字第七八七號審理被告廖敏雄傷害案件所函查之臺中市
    澄清醫院回函所載「若以中度聽障論，四十分貝是一標準，若以重度聽障來論七
    十分貝是一標準」，以及卷附衛生保健及醫療中心所載「中度障礙四一至七十分
    貝，一般交談困難。重度障礙七一至九十分貝，大聲交談困難，需要助聽器來補
    助。極重度障礙九一分貝以上，已無法正常交談」等情，堪認一般人一耳聽力損
    失達九十分貝以上，即可謂聽力機能喪失毀敗，本件告訴人聽力經兩度檢查結果
    均為左側感音性聽力障礙，聽力損失左耳為一百分貝以上，是告訴人左耳已達毀
    敗之重傷害程度，要無疑義，洵堪認定。從而，綜上各項證據研判，被告共同傷
    害告訴人致重傷之事證明確，其空口否認犯行，所為前述辯解，無非係事後卸責
    之詞，不足採信，是被告上開傷害人致重傷之犯行，洵堪認定，應依法論科。
二、經查，被告戊○○與告訴人僅因車輛擦撞之事發生爭執，先前二人間並不認識，
    亦無深仇大恨，故被告夥同多人毆擊告訴人，應僅係普通傷害之故意，惟被告等
    人分持刀棍，共同毆打告訴人身體脆弱之耳部（參見診斷書），雖難認有重傷害
    之故意，然其等僅因細故，即聚眾以棍棒毆擊人之身體頭部，有可能毆擊到耳部
    並造成耳部受重傷害，應為一般人客觀上所能認識且能預見，被告等人自應就該
    加重結果負責，是核被告所為，係犯刑法第二百七十七條第二項後段之傷害致重
    傷罪。檢察官起訴法條，認係同法條第一項之普通傷害罪，顯有未洽，應予說明
    。被告與不詳姓名年籍之七、八名成年人間，就前開犯行，有犯意聯絡及行為分
    擔，均為共同正犯。原審經審理之結果，認被告罪證明確，予以論科，固非無見
    ，但查，重傷與否，應經專門學識之人詳予鑑定始能核斷（參照最高法院二十年
    上字第五四七號判例意旨），原審未加鑑定，僅以電話向醫師查詢方式（參見原
    審卷五十─一頁），即認定告訴人聽力受損已達重傷，自有違誤。被告提起上訴
    ，否認上開犯行，固非可取。檢察官依告訴人請求，主張原審量刑過輕云云，亦
    為無理由，惟原判決既有上開可議，即屬無可維持，應由本院撤銷改判。爰審酌
    被告僅因細故即出手傷害告訴人致重傷，所為重大危害社會秩序，犯後否認犯行
    ，態度不佳等一切情狀，量處如主文第二項所示之刑，以示懲儆。又被告等人用
    以傷害告訴人之西瓜刀、棍棒等物品，因未據扣案，且尚無證據認定確係被告或
    共犯所有之物，為免日後執行上之困難，故不予宣告沒收，併此敘明。
據上論結，應依刑事訴訟法第三百六十九條第一項前段、第三百六十四條、第二百九
十九條第一項前段，刑法第二十八條、第二百七十七條第二項後段，判決如主文。
本案經檢察官己○○到庭執行職務
中      華      民      國    九十二    年      八      月    二十六    日
                                   臺灣高等法院臺中分院刑事第二庭
                                         審判長法  官  羅  禮  政
                                               法  官  姚  勳  昌
                                               法  官  蔡  聰  明
右正本證明與原本無異。
如不服本判決應於收受送達後十日內向本院提出上訴書狀，其未敘述上訴之理由者並
得於提起上訴後十日內向本院補提理由書（均須按他造當事人之人數附繕本）。
                                               書記官  郭  振  祥
中      華      民      國    九十二     年      八       月   二十七   日
刑法第二百七十七條：
傷害人之身體或健康者，處三年以下有期徒刑，拘役或一千元以下罰金。
犯前項之罪，因而致人於死者，處無期徒或七年以上有期徒刑，致重傷者，處三年以
上、十年以下有期徒刑。
                                                                        Ｆ


司法院資訊處製作；財團法人民間司法改革基金會備份。
